【裁判字號】    99,消債聲,15
【裁判日期】    991227
【裁判案由】    聲請免責
【裁判全文】
臺灣宜蘭地方法院民事裁定            99年度消債聲字第15號
聲  請  人  許健忠
代  理  人  林恒毅律師
相  對  人  國泰人壽保險股份有限公司
法定代理人  蔡宏圖
相  對  人  中國信託商業銀行股份有限公司
法定代理人  辜濂松
相  對  人  台新國際商業銀行股份有限公司
法定代理人  吳清文
相  對  人  花旗（台灣）商業銀行股份有限公司
法定代理人  管國霖
相  對  人  良京實業股份有限公司
法定代理人  東章一
相  對  人  富全國際資產管理股份有限公司
法定代理人  陳文展
相  對  人  萬榮行銷股份有限公司
法定代理人  劉五湖
相  對  人  許張阿粉
上列當事人因債務人聲請消費者債務清理免責事件，本院裁定如
下：
    主  文
債務人許健忠應予免責。
    理  由
一、按法院為終止或終結清算程序之裁定確定後，除別有規定外
    ，應以裁定免除債務人之債務，消費者債務清理條例第 132
    條定有明文。又法院裁定開始清算程序後，債務人有薪資、
    執行業務所得或其他固定收入，而普通債權人之分配總額低
    於債務人聲請清算前二年間，可處分所得扣除自己及依法應
    受其扶養者所必要生活費用之數額者，法院應為不免責之裁
    定，但債務人證明經普通債權人全體同意者，不在此限，復
    為同條例第 133條所明定。另債務人有下列各款情形之一者
    ，法院應為不免責之裁定，但債務人證明經普通債權人全體
    同意者，不在此限：一、於七年內曾依破產法或本條例規定
    受免責；二、隱匿、毀損應屬清算財團之財產，或為其他不
    利於債權人之處分；三、捏造債務或承認不真實之債務；四
    、因浪費、賭博或其他投機行為，致財產顯然減少或負擔過
    重之債務，而生開始清算之原因；五、於清算聲請前一年內
    ，已有清算之原因，而隱瞞其事實，使他人與之為交易致生
    損害；六、明知已有清算原因之事實，非基於本人之義務，
    而以特別利於債權人中之一人或數人為目的，提供擔保或消
    滅債務；七、隱匿、毀棄、偽造或變造帳簿或其他會計文件
    之全部或一部，致其財產之狀況不真確；八、故意於財產及
    收入狀況說明書為不實之記載，或有其他故意違反本條例所
    定義務之行為，亦為同條例第134條所明定。
二、相對人即債權人則均認為債務人應不予免責：
（一）花旗（台灣）商業銀行股份有限公司：
    1.依債務人信用卡消費明細帳單可知，其欠款內容為汽車百
      貨、電信、電腦、旅社、影視、預借現金、專案借款等非
      必要之奢侈消費，顯係「浪費」導致其不可負擔之債務。
    2.應調查債務人配偶財產狀況，是否有屬於可供列入剩餘財
      產分配請求範圍之婚後財產。
    3.債務人稱遭胞妹盜刷信用卡致債務增加僅係片面之詞。
（二）台新國際商業銀行股份有限公司：
      債務人使用該行信用卡過程，觀其消費明細於93年6月23
      日預借現金新臺幣（下同）40,000元，於同年6月25日預
      借現金60,000元，當月共借100,000元，顯逾一般人生活
      之必要程度，而與其通常生活所需顯不相當。
（三）萬榮行銷股份有限公司：
      債務人正值壯年並無殘疾，具有謀生能力，理應清償債務
      。
（四）富全國際資產管理股份有限公司：
      觀信用卡及現金卡消費明細債務人除第一次刷卡消費外，
      其餘都是預借現金，顯見債務人有投機心態。
（五）良京實業股份有限公司：
    1.債務人之消費多為奢侈消費，且其戶籍址在宜蘭縣蘇澳鎮
      ○○路101之4號之不動產，原為債務人所有，並繼續居住
      該地，已顯有陳報不實隱匿財產之嫌。
    2.債務人每月支出19,658元，比9,829元多出許多。
    3.債務人稱遭胞妹盜刷信用卡致債務增加僅係片面之詞。
（六）中國信託商業銀行股份有限公司：
    1.債務人93年9月1次借款30萬元，91年8月1次借款20萬元等
      係單月大額之借款，應非屬其所陳用於一般生活消費。
    2.債務人稱因胞妹盜刷信用卡，但不行使權利反而任由債務
      增加，應由債務人自己承擔。
    3.債務人每月收入約有24,000元，如以每月必要支出19,658
      元計，應可清償。
三、債務人聲請消費者債務清理事件，前經本院於民國98年12月
    24日裁定於98年12月25日下午 4時起開始清算程序，嗣經清
    算程序後於99年9月9日終結清算程序，債權人均未異議或抗
    告而確定在案。經查：
（一）債務人於98年12月25日本院裁定清算開始迄今，於宜蘭縣
      蘇澳鎮公所擔任臨時工，每月薪資20,000元，另有身心障
      礙者生活補助費每月 4,000元，債務人核屬消費者債務清
      理條例第 133條所稱有薪資及固定收入者，自應計算其普
      通債權人之分配總額是否低於債務人聲請清算前 2年間，
      可處分所得扣除自己及依法應受其扶養者所必要生活費用
      之數額；而查，債務人於98年11月17日聲請清算前 2年可
      處分所得為薪資收入及身心障礙者生活補助費，總計為18
      1,481 元，而其自己及依法應受其扶養者所必要生活費用
      之數額，業經本院98年度消債清字第18號裁定認定為471,
      792元，是債務人於聲請清算時主張其2年前之收入扣除生
      活必要支出後並無餘額，足認債務人無消費者債務清理條
      例第133條所定不應免責之情形。
（二）再觀債務人之信用卡消費明細，其於93年間有多筆鑽石KT
      V 之高額消費，確屬浪費行為，但非屬大量且頻繁之消費
      ，應認其情節尚屬輕微，且並無證據足以顯示債務人係因
      前開消費行為導致有清算之原因。同時期雖然債務人另有
      預借現金或現金卡之小額借款，然無從得知其貸款係作浪
      費、賭博或其他投機行為之目的。至於債務人陳稱其債務
      累積的原因之一乃其胞妹盜刷信用卡乙節，雖未舉證證明
      ，但亦無證據顯示係浪費行為所造成，不足為不利債務人
      之認定。
（三）另債權人所提應調查債務人配偶財產狀況，是否有屬於可
      供列入剩餘財產分配請求範圍之婚後財產，業經本院於清
      算程序中調查，清算程序亦已終結且確定，無從再予爭執
      。
（四）至於債權人提出債務人戶籍址在宜蘭縣蘇澳鎮○○路 101
      之4 號之不動產，原為債務人所有，並繼續居住該地，已
      顯有陳報不實隱匿財產之嫌云云。前開房屋為債務人之母
      許張阿粉名下，有土地登記謄本參，並無依據足以指稱其
      原為債務人所有，且債務人有陳報不實或隱匿財產之情形
      ，債權人所述並無依憑。
四、此外，本件又查無債務人有消費者債務清理條例第 133條前
    段，或第 134條各款所定之情事，依上揭說明，自應依上開
    規定裁定本件債務人免責，爰裁定如主文。
中    華    民    國    99    年    12    月    27    日
                        法  官  郭淑珍
上為正本係照原本作成。
如不服本裁定，應於送達後10日內，向本院提出抗告狀並表明抗
告理由(須附繕本)，並繳納抗告費新台幣
1,000元。
中    華    民    國    99    年    12    月    27    日
                        書記官  廖穎穗

司法院資訊處製作；財團法人民間司法改革基金會備份。
